【裁判字號】    98,勞訴,5
【裁判日期】    980519
【裁判案由】    給付加班費
【裁判全文】
臺灣士林地方法院民事判決               98年度勞訴字第5號
原      告  甲○○
訴訟代理人  周志吉  律師
被      告  史汨企業有限公司
法定代理人  戊○○
訴訟代理人  丁○○
            乙○○
上列當事人間給付加班費事件，本院於民國98年5 月5 日言詞辯
論終結，判決如下：
    主  文
原告之訴及假執行之聲請均駁回。
訴訟費用由原告負擔。
    事實及理由
一、被告未於言詞辯論期日到場，核無民事訴訟法第386 條各款
    所列情形，爰依原告聲請，由其一造辯論而為判決。又原告
    起訴請求被告給付新臺幣（以下同）543,582 元及自起訴狀
    繕本送達之翌日起至清償日止，按年息百分之5 計算之利息
    ，嗣於民國98年4 月10日具狀聲明請求被告給付507,036 元
    及自起訴狀繕本送達之翌日起至清償日止，按年息百分之5
    計算之利息。被告就原告之減縮並無異議，原告所為訴之變
    更，應予准許。
二、原告主張：伊自88年8 月26日起受雇被告公司，96年7 月25
    日辦理留職停薪，96年12月1 日復職，至97年2 月離職。任
    職期間，自92年1 月起至96年7 月止及96年12月期間，屢次
    應被告之要求延長工作時間及於勞工每七日至少應有之一日
    休息日（下稱例假日）或紀念日、勞動節日或其他由中央主
    管機關規定應放假之日（下稱休假日）工作，被告均未依勞
    動基準法規定，給付加班費或加倍工資。另自93年起至96年
    止，伊共有特別休假（下稱特休）47日未休，被告亦未依勞
    動基準法給付加倍工資。為此爰依勞動基準法第24條、第39
    條，請求被告給付前開期間延長工作時間之工資以及例假日
    、休假日工作併特休未休之加倍工資，並聲明：(一)被告應給
    付原告507,036 元，及自起訴狀繕本送達之翌日起至清償日
    止，按年息百分之5 計算之利息。(二)訴訟費用由被告負擔。
    (三)願供擔保，請准宣告假執行。
三、被告則以：被告於原告主張之時間內，未曾要求原告延長工
    時或於例假日、休假日工作。且原告如須於上班以外之時間
    處理業務，應先報請單位主管核准，始得認列加班。但原告
    未曾向被告報備加班，不能請求被告給付加班費。又原告有
    遲到後再延遲下班及帶寵物到公司上網之情事，其提出之出
    勤紀錄，係公司刷卡門禁紀錄，不能用以認定原告超過正常
    工作時間而提供勞務。另原告如請特休，被告均會准假，故
    原告特休未休乃出於原告個人之原因，被告可不發給加倍工
    資等語置辯，並聲明：(一)原告之訴及假執行之聲請均駁回。
    (二)訴訟費用由原告負擔。(三)如受不利益之判決，願供擔保請
    准宣告免予假執行。
四、原告主張其自92年1 月起至96年7 月止及96年12月期間，屢
    次應被告要求延長工作時間及於例假日或休假日工作等情，
    為被告所否認，經查：
  (一)原告主張其自92年1 月起至94年3 月底應原告要求延長工作
    時間部分，未據提出任何證據證明，不能採信。
  (二)原告主張其自94年4 月起至96年7 月止及96年12月期間應原
    告要求於平日延長工作時間及於例假日或休假日工作部分，
    雖據提出歷年之打卡統計表為證。然統計表上詳列之原告上
    下班之時間，實係員工到達及離開公司之時間，員工期間是
    否確實工作無法得悉，無從據之認定原告逾時下班均係應被
    告要求而延長工作時間，亦無從認定原告於例假日或休假日
    抵達公司係應被告要求於例假日或休假日工作。是被告辯稱
    ：該表係原告自行依據被告公司門禁刷卡管制時間而編製，
    不能證明原告應被告要求延長工作或有例假或休假日工作等
    語，尚非全然無據。
  (三)證人即被告之離職員工丙○○雖亦於本院審理時證稱：伊在
    被告公司工作了大約1 年5 個月至1 年6 個月，前年離職，
    工作期間蠻常看到蔡先生（即被告之法定代理人戊○○）要
    求原告延長工時等語云云（見本院卷第47頁反面、第50頁反
    面），似已證實原告之主張。然證人丙○○復證稱：伊經戊
    ○○先生應徵入被告公司，蔡先生告知公司採責任制，沒有
    加班費…蔡先生以要求原告在一定時間內完成一定工作之方
    式，要求原告加班…伊沒有辦法詳細說出蔡先生要求原告加
    班時的情形…也沒有辦法具體記住蔡先生要求原告延長工時
    的時間等語（見本院卷第50頁至51頁）。本院認為：被告公
    司要求原告於一定時間內完成一定工作，與要求原告延長工
    時或於例假日、休假日工作並非全然相同。被告要求原告依
    限完成工作，如因此造成原告須加班始能完成，原告仍須向
    被告報告確認「若不延長工時或於例假日休假日工作，勢將
    無法依限完成工作，必待延長工時或於休假日、例假日工作
    始能完成」後，被告仍不改要求依限完成之初衷，方能認為
    被告有要求原告延長工時或於假日工作之真意。且原告須延
    長工時或於假日工作之時數，仍應報告被告知悉，以便被告
    於該時段內施予工作之監督及協助，以兼顧兩造權益。是證
    人丙○○未詳述被告要求原告依限完成工作之前因及後果及
    具體內容，僅依其所見「被告公司要求原告於一定時間內完
    成一定工作」之事實，即證稱被告要求原告延長工時云云，
    自屬不能逕採。況且證人丙○○亦未詳述原告被要求延長工
    時之具體時間，無從據以區分原告所提出之打卡統計表所列
    何者係經被告要求延長工時因而延遲下班。
  (四)據上所述，原告就其主張「被告要求其延長工時及於例假日
    或休假日工作」之事實，未盡舉證之責，其請求被告給付延
    長工作時間之工資及於例假日或休假日工作之加倍工資，並
    非有據。
五、原告主張其自93年起至96年止，共有特休47日未休，被告未
    給付加倍工資等情，被告雖並不爭執，但辯稱：原告請特休
    ，被告均會准，故原告特休未休乃出於原告個人之原因，被
    告可不發給加倍工資等語，經查：
  (一)勞動基準法第38條規定，勞工在同一雇主或事業單位，繼續
    工作滿一定期間者，每年應依一定規定給予特別休假，其目
    的乃在確保勞工有休息、娛樂以及發揮潛力之機會。因此，
    勞工在同一雇主或事業單位，繼續工作滿一定期間，當然發
    生特別休假之權利。其權利之行使即「日期之指定」，依勞
    動基準法施行細則第24條第2 款之規定，應由勞雇雙方協商
    排定之，以免影響公司行號營運之正常作業。茲依原告提出
    之歷年打卡統計表所示，原告任職期間確有請年假、事假、
    病假等紀錄，被告辯稱原告請假，均會准一節，並非毫無依
    據。
  (二)依勞動基準法第39條規定「雇主經徵得勞工同意於休假日工
    作者，工資應加倍發給。因季節性關係有趕工必要，經勞工
    或工會同意照常工作者，亦同」。亦即特別休假日，除經勞
    工同意，不得命勞工工作，且工資應加倍給付。本件原告未
    舉證證明被告公司命其於排定之特休日工作。應認原告未休
    畢之特休日數，係其權利之放棄，原告請求對之給付加倍工
    資，亦無理由。
六、綜上所述，原告依勞動基準法第24條、第39條提起本訴，請
    求延長工作時間之工資、休假日（包括例假日、休假日）工
    作及特休未休之加倍工資，均無理由，應予駁回。而其訴既
    經駁回，其假執行之聲請亦失所附麗，應併予駁回。
七、據上論結，原告之訴為無理由，依民事訴訟法第385 條第1
    項前段、第78條，判決如主文。
中    華    民    國    98    年    5     月    19    日
                  民事第一庭法  官  周群翔
以上正本係照原本作成。
如對本判決上訴須於判決送達後20日內向本院提出上訴狀。
中    華    民    國    98    年    5     月    19    日
                            書記官  阮弘毅


司法院資訊處製作；財團法人民間司法改革基金會備份。
